【裁判字號】    98,訴,3282
【裁判日期】    981224
【裁判案由】    毒品危害防制條例
【裁判全文】
臺灣板橋地方法院刑事判決              98年度訴字第3282號
公  訴  人  臺灣板橋地方法院檢察署檢察官
被      告  甲○○
                    （另案於臺灣臺北監獄執行中）
上列被告因違反毒品危害防制條例案件，經檢察官提起公訴（98
年度毒偵字第1153號），因被告於本院準備程序中就被訴事實為
有罪之陳述，經合議庭評議後，裁定由受命法官獨任進行簡式審
判程式，判決如下：
    主  文
甲○○施用第一級毒品，累犯，處有期徒刑捌月，扣案附表一編
號一、三所示之物均沒收銷燬，扣案附表一編號四及五所示之物
均沒收；又施用第二級毒品，累犯，處有期徒刑參月，扣案附表
一編號二所示之物沒收銷燬，扣案附表一編號六所示之物沒收。
應執行有期徒刑拾月，扣案附表編號一至三所示之物均沒收銷燬
，扣案附表一編號四至六所示之物均沒收。
    事  實
一、甲○○前曾(1)於民國90年間，因施用毒品案件，經臺灣臺北
    地方法院以91年度毒聲字第277 號裁定令入勒戒處所觀察勒
    戒，因認有繼續施用傾向，經臺灣臺北地方法院檢察署檢察
    官聲請強制戒治，復經臺灣臺北地方法院以91年度毒聲字第
    916 號裁定令入戒治處所施以強制戒治，嗣其成效經評定為
    合格，認無繼續戒治必要，而經本院91年度毒聲字第2441號
    裁定停止強制戒治，所餘戒治期間付保護管束，保護管束期
    間至92年5 月10日期滿，未經撤銷停止強制戒治，視為執行
    完畢，並經臺灣臺北地方法院檢察署檢察官以92年度戒毒偵
    字第85號為不起訴處分確定；(2)於94年間，因施用毒品案件
    ，經臺灣高等法院以94年度上訴字第3044號分別判處有期徒
    刑9 月、6 月，應執行有期徒刑1 年，經其上訴最高法院，
    最高法院以95年度臺上字第1568號判決駁回上訴確定；(3)於
    95年間，因施用毒品案件，經本院以95年度簡字第3293號分
    別判處有期徒刑6 月、3 月，應執行有期徒刑7 月確定；(4)
    於95年間，因妨害自由案件，經臺灣臺北地方法院以95年度
    重訴字第91號判處有期徒刑3 年，經其上訴臺灣高等法院，
    臺灣高等法院以97年度上訴字第1177號判決撤銷改判有期徒
    刑1 年，減為有期徒刑6 月確定，(5)另因施用毒品案件，經
    臺灣臺北地方法院以95年度訴字第1474號分別判處有期徒刑
    6 月、4 月，應執行有期徒刑8 月確定，(6)另因偽造印文案
    件，經臺灣基隆地方法院以95年度基簡字第1207號判處有期
    徒刑3 月確定，(7)另因收受贓物案件，經同院以95年度基簡
    字第1211號判處拘役30日確定；(8)於96年間，因施用毒品案
    件，經同院以96年度基簡字第584 號判處有期徒刑5 月確定
    ，(9)另因偽造印文案件，經臺灣臺北地方法院以96年度簡字
    第717 號判處有期徒刑4 月確定，(10)另因故買贓物案件，經
    臺灣基隆地方法院以96年度基簡字第1332號判處拘役50日，
    減為拘役25日確定，(11)另因贓物案件，經臺灣臺北地方法
    院以97年度簡字第887 號判處拘役50日，減為拘役25日確定
    ，(12)另因施用毒品案件，經同院以97年度訴字第1945號判
    處有期徒刑10月，經其上訴臺灣高等法院，臺灣高等法院以
    97年度上訴字第5744號判決駁回上訴確定。上開案件接續執
    行，其中(2)、(3)、(5)、(6)、(8)及(7)之罪，先經臺灣基隆地方
    法院於96年7 月25日以96年度聲減字第566 號裁定減刑，並
    除(7)之罪外，就(2)及(3)部分定應執行為有期徒刑9 月又15日
    且就(5)、(6)及(8)之罪，定應執行刑為有期徒刑7 月又15日確
    定；其中(5)、(6)、(8)及(9)之罪，復經臺灣臺北地方法院於96
    年10月9 日以96年度聲減字第2990號裁定減刑並定應執行刑
    為有期徒刑9 月確定，其就前述臺灣臺北地方法院裁定減刑
    及定應執行刑部分，於95年9 月8 日入監服刑，嗣於97年1
    月31日縮刑期滿執行完畢（於本案構成累犯）。詎竟仍未戒
    除毒癮，仍基於施用第一級毒品之犯意，於98年2 月2 日中
    午某時許，在其友人位於臺北縣土城市○○街6 巷13號1 樓
    之友人住處內，施用第一級毒品海洛因1 次；另基於施用第
    二級毒品甲基安非他命之犯意，於同年2 月2 日中午某時許
    ，在上開友人住處內，施用第二級毒品甲基安非他命1 次。
    嗣於同下午3 時30分許，在土城市○○街6 巷13號1 樓後門
    口，為警查獲，並扣得甲○○所有如附表一編號一所示之海
    洛因8 小包（合計淨重11.81 公克，純質淨重4.52公克及含
    微量海洛因之包裝袋8 個）、附表一編號二所示之甲基安非
    他命2 小包（合計淨重2.8320公克，取樣0.0004公克鑑定用
    罄，驗餘淨重2.8316公克及含微量甲基安非他命之包裝袋2
    個）、附表一編號三所示之供其混合第一級毒品海洛因及葡
    萄糖所用之海洛因擣碎袋1 個、同屬其所有如附表一編號三
    及四所示之供其秤重及預備供其持有分裝第一級毒品海洛因
    之電子磅秤1 台及分裝袋31個及附表一編號六所示之供其施
    用甲基安非他命之吸食器1 組，且經採集其尿液送驗呈海洛
    因代謝物嗎啡類及安非他命類陽性反應，始查悉上情。
二、案經臺北縣政府警察局土城分局報請臺灣板橋地方法院檢察
    署檢察官偵查起訴。
    理  由
一、按除被告所犯為死刑、無期徒刑、最輕本刑為三年以上有期
    徒刑之罪或高等法院管轄第一審案件者外，於第一次審判期
    日前之準備程序進行中，被告先就被訴事實為有罪之陳述時
    ，審判長得告知被告簡式審判程序之旨，並聽取當事人、代
    理人、辯護人及輔佐人之意見後，裁定進行簡式審判程序，
    刑事訴訟法第273 條之1 第1 項定有明文。經核本件被告甲
    ○○所犯係死刑、無期徒刑、最輕本刑為三年以上有期徒刑
    以外之罪，其於準備程序中就被訴及併案之事實為有罪陳述
    ，經法官告知簡式審判程序之旨，並聽取公訴人、被告之意
    見後，本院爰依首揭規定，合議裁定由受命法官獨任進行簡
    式審判程序，合先敘明。
二、上開犯罪事實，業據被告甲○○於偵查、本院準備程序及審
    理中坦認不諱，並有為警查獲之如附表一編號一至六所示之
    物扣案可證，復有前述附表一編號一至六所示扣案物及查獲
    過程之照片20張附卷可參。又被告經警查獲後，於98年2 月
    2 日，在臺北縣政府警察局土城分局偵查隊採尿液，經送臺
    灣檢驗科技股份有限公司以酵素免疫分析法初驗及氣相層析
    質譜儀複驗，均呈鴉片類及安非他命類陽性反應，此有臺灣
    檢驗科技股份有限公司濫用藥物尿液檢驗報告1 紙在卷可稽
    。再者，附表一編號一所示扣案之白色粉末8 小包（合計淨
    重11.81 公克，合計純質淨重4.52公克）經送請法務部調查
    局濫用藥物實驗室鑑定結果，該白色粉末8 小包均含第一級
    毒品海洛因成分，此有法務部調查局濫用藥物實驗室鑑定書
    1 紙在卷可按；附表一編號二所示扣案之透明結晶2 小包（
    合計淨重2.8320公克，取樣0.0004公克鑑定用罄，驗餘淨重
    2.8316公克），經送請交通部民用航空局航空醫務中心鑑定
    結果，該透明結晶2 小包含第二級毒品甲基安非他命成分，
    亦有交通部民用航空局航空醫務中心鑑定書1 紙在卷可按。
    綜上，足認被告自白與事實相符，本件事證明確，被告犯行
    ，洵堪認定。
三、按觀察、勒戒或強制戒治執行完畢釋放後，5 年內再犯施用
    第一、二級毒品之罪者，檢察官應依法追訴，毒品危害防制
    條例第23條第2 項定有明文。本案被告接受強制戒治1 次，
    其本案犯罪時間距離強制戒治執行完畢日（即92年5 月10日
    ）雖已逾5 年，惟按「施用第一、二級毒品為犯罪行為，毒
    品危害防制條例第10條第1 項及第2 項各定有處罰明文。故
    施用該毒品者，依前揭規定本應科以刑罰，惟基於施用毒品
    之人，兼有病患屬性，乃於刑事政策上對合於一定條件之施
    用者，依同條例第20條、第23條之規定，施以觀察、勒戒及
    強制戒治之治療，期以保安處分替代刑罰，戒斷其身、心癮
    。嗣因其程序過於繁雜，上揭條例於92年7 月9 日修正公布
    ，自93年1 月9 日施行，將該第20條、第23條之保安處分程
    序，單純區分為『初犯』、『5 年內再犯』及『5 年後再犯
    』3 種；依其立法理由之說明：『初犯』，經觀察、勒戒或
    強制戒治後，應為不起訴處分或不付審理之裁定；經觀察、
    勒戒或強制戒治執行完畢釋放後，『5 年內再犯』者，因其
    再犯率甚高，原實施之觀察、勒戒及強制戒治既已無法收其
    實效，爰依法追訴或裁定交付審理。至於經觀察、勒戒或強
    制戒治執行完畢釋放後，『5 年後再犯』者，前所實施之觀
    察、勒戒或強制戒治已足以遮斷其施用毒品之毒癮，為期自
    新及協助其斷除毒癮，仍適用『初犯』規定，先經觀察、勒
    戒或強制戒治之程序。從而依修正後之規定，僅限於『初犯
    』及『5 年後再犯』二種情形，始應先經觀察、勒戒或強制
    戒治程序，不能逕行起訴，亦即設為施用毒品罪起訴條件之
    限制。但倘被告於5 年內已再犯，經依法再為保安處分或追
    訴處罰者，縱其第3 次（或第3 次以上）施用毒品之時間，
    在初犯之保安處分執行完畢釋放5 年以後，即非屬『5 年後
    再犯』之情形，且因前有『5 年內再犯』情形，顯見其再犯
    率甚高，原實施之保安處分無法收其實效，毋庸仍予寬典處
    遇，而應依該條例第10條逕予刑罰制裁。至於第3 次（或第
    3 次以上）施用毒品之時間，是否宜有期間限制？以多久為
    適宜？則分屬刑事政策、專門醫學之範圍，非審判機關所能
    決定，有待循立法途徑解決（修正前肅清煙毒條例第9 條第
    7 項規定施用毒品斷癮後，三犯者，處死刑或無期徒刑，即
    本此旨），此為本院最新之統一見解」（最高法院98年度台
    非字第128 號判決參照）。查被告於92年5 月10日強制戒治
    完畢後5 年內之94年2 月4 日，再度施用毒品，經臺灣高等
    法院以94年度上訴字第3044號判刑確定，有臺灣高等法院被
    告前案紀錄表附卷足參，其既已於觀察勒戒執行完畢釋放後
    5 年內，再犯前揭施用毒品罪，則檢察官對其提起公訴，即
    屬合法。
四、查海洛因、甲基安非他命分別係毒品危害防制條例第2 條第
    2 項第1 款、第2 款所稱之第一級、第二級毒品。核被告甲
    ○○所為，係犯同條例第10條第1 項、第2 項之施用第一級
    及第二級毒品罪。其施用第一級、第二級毒品前後，持有第
    一級毒品、第二級毒品之低度行為，為施用之高度行為所吸
    收，不另論罪。另被告所犯數罪，犯意各別，罪名不同，應
    分論併罰之。被告前有如事實欄所述之犯罪科刑及執行情形
    ，此有臺灣高等法院被告前案紀錄表1 份在卷可稽，其於有
    期徒刑執行完畢後，5 年以內再故意犯前開2 罪，皆應依刑
    法第47條第1 項規定論以累犯，均加重其刑。爰審酌被告有
    如事實欄所述之施用毒品前科紀錄，經強制戒治執行完畢，
    並經判刑執行完畢，仍無法戒絕毒癮，再次漠視法令禁制而
    犯本罪，惟其施用毒品所生危害，實以自戕身心健康為主，
    對於他人生命、身體、財產等法益，尚無明顯而重大之實害
    ，兼衡其犯罪後坦承犯行之態度等一切情狀，分別量處如主
    文所示之刑，並定其應執行之刑。又扣案附表一編號一所示
    之第一級毒品海洛因8 小包及附表一編號二所示之第二級毒
    品甲基安非他命2 小包，係被告被當場查獲之第一級毒品及
    第二級毒品；又鑑定機關於鑑定時，雖將毒品與包裝分別秤
    重，然依鑑定機關之海洛因及甲基安非他命毒品純度定量分
    析鑑驗標準作業程序，係將包裝內之白色粉末（海洛因）及
    透明結晶（甲基安非他命）取出裝於該局毒品檢驗用袋中進
    行海洛因、甲基安非他命純度定量分析，包裝則呈空袋形狀
    ，但仍留有極微量白色粉末（海洛因）、透明結晶（甲基安
    非他命）殘渣於塑膠袋中等情，則該包裝均並未與毒品完全
    析離；就本件毒品與包裝，均應依毒品危害防制條例第18條
    第1 項前段規定，諭知沒收銷燬之，又鑑定時經取樣鑑驗耗
    用之毒品，因已不存在，不得宣告沒收，一併敘明。至扣案
    之附表一編號三所示之物，係供被告施用第一級毒品時，混
    合第一級毒品及葡萄糖所用，故殘留微量第一級毒品海洛因
    ，所殘留之海洛因為第一級毒品，亦未與包裝袋析離，就該
    殘留微量第一級毒品之殘渣袋，應依毒品危害防制條例第18
    條第1 項前段規定，諭知沒收銷燬之。至扣案之附表一編號
    四、五所示之物，亦屬被告所有，且分別供其秤第一級毒品
    重量及預備供其持有第一級毒品海洛因分裝毒品之用，為被
    告於本院審理中，爰依刑法第38條第1 項第2 款之規定，於
    被告施用第一級毒品犯罪項下，宣告沒收；至扣案之附表一
    編號六所示之物，則係被告所有供施用第二級毒品所用之物
    ，業據被告供明在卷，依刑法第38條第1 項第2 款之規定，
    亦宣告沒收。
據上論斷，應依刑事訴訟法第273 條之1 第1 項、第299 條第1
項前段，毒品危害防制條例第10條第1 項、第2 項、第18條第1
項前段，刑法第11條前段、第51條第5 款、第47條第1 項、第38
條第1 項第2 款，判決如主文。
本案經檢察官簡志祥到庭執行職務。
中    華    民    國    98    年    12    月    24    日
                  刑事第一庭    法  官  連雅婷
以上正本證明與原本無異
如不服本判決應於送達後10日內向本院提出上訴狀
                                書記官  郭晉良
中    華    民    國    98    年    12    月    24    日
附表一
  ┌──┬────────┬─────────────┬───────────┐
  │編號│    品    項    │     數量或重量           │  鑑  定  書  文  號  │
  ├──┼────────┼─────────────┼───────────┤
  │一  │海洛因          │捌小包（含包裝紙袋捌只），│法務部調查局濫用藥物實│
  │    │                │合計淨重11.81公克，合計純 │驗室調科壹字第09823012│
  │    │                │質淨重4.52公克。          │490號鑑定書1紙。      │
  ├──┼────────┼─────────────┼───────────┤
  │二  │甲基安非他命    │貳小包（含包裝袋貳只），合│交通部民用航空局航空醫│
  │    │                │計淨重2.8320克，共取樣0.00│務中心航藥鑑字第098097│
  │    │                │04克，驗餘合計淨重2.8316公│8 號鑑定書1 紙。      │
  │    │                │克。                      │                      │
  ├──┼────────┼─────────────┼───────────┤
  │三  │海洛因擣碎袋    │壹個                      │                      │
  ├──┼────────┼─────────────┼───────────┤
  │四  │電子磅秤        │壹台                      │                      │
  ├──┼────────┼─────────────┼───────────┤
  │五  │分裝袋          │參拾壹個                  │                      │
  ├──┼────────┼─────────────┼───────────┤
  │六  │吸食器          │壹組                      │                      │
  └──┴────────┴─────────────┴───────────┘
附錄本案論罪科刑法條全文：
毒品危害防制條例第10條
施用第一級毒品者，處 6 月以上 5 年以下有期徒刑。
施用第二級毒品者，處 3 年以下有期徒刑。


司法院資訊處製作；財團法人民間司法改革基金會備份。
